臺灣臺中地方法院刑事判決　　　　　　　94年度易字第2430號
公　訴　人　臺灣臺中地方法院檢察署檢察官
被　　　告　甲○○
　　　　　　　　　　（現因另案於臺灣臺中監獄執行中）
上列被告因詐欺案件，經檢察官提起公訴（九十四年度偵字第一
六四二０號），被告於本院準備程序中為認罪之陳述，經本院合
議庭裁定由受命法官獨任改行簡式審判程序審理，判決如下：
    主    文
甲○○幫助意圖為自己不法之所有，以詐術使人將本人之物交付
，累犯，處有期徒刑月，如易科罰金，以佰元折算壹日。
    犯罪事實
一、甲○○前於民國九十二年間，因違反毒品危害防制條例案件
    ，經本院於九十二年四月二日以九十二年度訴字第一三九號
    判處有期徒刑八月確定，於九十二年十二月二十一日入監執
    行，甫於九十三年八月十二日縮短刑期執行完畢，猶不知悔
    改。
二、甲○○可預見行動電話係現今社會一般大眾最主要之聯絡工
    具，任何人均可自行向電信業者以即低之費用申請開立門號
    使用，無需費事使用他人所申請開立之行動電話門號，而一
    般人會使用以他人名義申請之行動電話門號，常與詐欺取財
    之犯罪行為密切相關，刻意使用他人行動電話門號之目的，
    無非係為行騙詐財、掩飾犯行，以避免暴露真實身份遭警查
    緝，又對於提供行動電話門號之行為本身，雖無引發他人萌
    生犯罪之確信，但仍不顧他人所可能遭受之危險，竟基於縱
    若有人持以犯詐欺取財罪亦不違反其本意之幫助犯意，於九
    十四年五月十七日，應姓名年籍不詳綽號「阿忠」之成年男
    子要求，前往大眾電信股份有限公司門市部，申辦門號0000
    000000號行動電話，並於九十四年五月十九日，在不詳時間
    ，將該門號交付予該姓名年籍不詳綽號「阿忠」之成年男子
    使用。該姓名年籍不詳綽號「阿忠」之成年男子於取得甲○
    ○交付之前開門號後，隨即基於詐欺取財之犯意，意圖為自
    己不法之所有，先將該門號設定轉接至0000000000000000號
    ，並將劉李林所使用之（02）00000000號室內電話之分配線
    箱破壞，將該室內電話轉接至甲○○所申辦之前開門號0000
    000000號行動電話後，即於九十四年五月十九日晚間，撥打
    電話至臺南市丙○○住處，向丙○○詐稱：「信用卡費款項
    未付，須與（02）00000000號電話聯絡」等語，致使丙○○
    不疑有他，乃撥打電話與該姓名年籍不詳綽號「阿忠」之成
    年男子聯絡，誤信為真，而陷於錯誤，依照指示匯款新臺幣
    （下同）二萬九千零六十七元至該姓名年籍不詳綽號「阿忠
    」之成年男子所指定之陳秀姿所申請開立（由羅順鴻出售予
    詐騙集團使用）之第一商業銀行善化分行帳號00000000000-
    號人頭帳戶內，旋即遭提領一空，始知受騙。丙○○因而受
    有二萬九千零六十七元之財產損害。
三、案經被害人丙○○訴由臺南縣警察局善化分局報告臺灣臺南
    地方法院檢察署呈臺灣高等法院檢察署核轉臺灣臺中地方法
    院檢察署檢察官偵查起訴。
    理    由
一、訊據被告甲○○對於上揭時地，向大眾電信股份有限公司申
    辦0000000000號門號後，提供交付予該姓名年籍不詳綽號「
    阿忠」之成年男子，作為向被害人丙○○詐財之電信聯絡工
    具使用等情，業於本院中坦認屬實，核與告訴人丙○○於警
    詢中之指述情節、被害人劉李林於偵查中之證述內容及案外
    人羅順鴻、乙○○於警詢中之供述情節均屬相符，並有被告
    甲○○向大眾電信申辦門號之ＰＨＳ超低電磁波行動電話服
    務申請書一份、被告甲○○所申辦門號之雙向通聯紀錄一份
    、被害人劉李林申請室內電話之室內電話業務申請書一份、
    被害人劉李林室內電話故障報修之市話障礙歷史資料一份、
    被害人劉李林室內電話之雙向通聯紀錄一份、告訴人丙○○
    被騙匯款之臺灣銀行自動櫃員機交易明細表二份、乙○○向
    第一商業銀行申請開立帳戶之開戶資料及往來交易明細各一
    份、大眾電信股份有限公司之函覆資料一份等在卷可稽，被
    告甲○○自白供述與現有事證相符，應堪置信。按刑法上之
    故意，區分直接故意（確定故意）與間接故意（不確定故意
    ），「行為人對於構成犯罪之事實，明知並有意使其發生者
    」為直接故意，「行為人對於構成犯罪之事實，預見其發生
    而其發生並不違背其本意者」為間接故意；又行動電話門號
    為現代人與他人相互溝通聯絡之重要工具，申請開辦行動電
    話門號並無任何特殊之限制，一般民眾皆能自由申請開辦，
    並得同時申請多個行動電話門號使用，乃眾所周知之事實，
    依一般人之社會生活經驗，倘係合法用途，本可自行向電信
    業者申請使用，而無委託他人代為申辦門號之必要；苟不以
    自己名義申請開辦行動電話門號，反而透過他人名義以申辦
    門號使用，衡情應能懷疑其目的在於詐欺取得他人財物，且
    利用他人之行動電話門號撥打或傳送不實之抽獎訊息之方式
    佯稱收訊人幸運中獎而詐欺取財之犯罪類型層出不窮，該等
    犯罪多數均係利用他人申辦之行動電話門號作為犯罪工具，
    並經媒體廣為披載，被告甲○○係成年且有相當智識之人，
    對於社會上常有利用他人行動電話門號從事詐財之犯罪情事
    及該姓名年籍不詳綽號「阿忠」之成年男子可能利用該行動
    電話門號作為犯罪使用之情，亦足以認知，是被告甲○○對
    於該姓名年籍不詳綽號「阿忠」之成年男子實施詐欺取財之
    犯行應可預見，且被告甲○○對於該姓名年籍不詳綽號「阿
    忠」之成年男子利用其所申辦之行動電話門號向人詐欺取財
    之犯行，並無違背其本意。至被告甲○○提供其所申辦之行
    動電話門號之行為，既非詐欺取財罪之犯罪構成要件行為，
    更查無任何證據足資證明被告甲○○與該年籍姓名不詳綽號
    「阿忠」之成年男子間有何共同詐欺取財之犯意聯絡或行為
    分擔，足認被告甲○○應僅係幫助行為，尚未達到共犯之參
    與程度。本件事證明確，被告甲○○犯行，洵堪認定。
二、按刑法上之幫助犯，係指以幫助之意思，對於正犯資以助力
    ，而未參與實施犯罪之行為者而言（最高法院四十九年臺上
    字第七七號判例參照）。查：該姓名年籍不詳綽號「阿忠」
    之成年男子於取得被告甲○○所申辦之0000000000號行動電
    話門號後，基於詐欺取財之犯意，意圖為自己不法之所有，
    利用電話轉接之方式，致使告訴人丙○○誤信為真，與其聯
    絡後，依照指示，匯款二萬九千零六十七元至人頭帳戶內，
    因而受有二萬九千零六十七元之財產損害，核該姓名年籍不
    詳綽號「阿忠」之成年男子所為，係犯刑法第三百三十九條
    第一項之詐欺取財罪。本件被告甲○○將其所申辦之行動電
    話門號交予該姓名年籍不詳綽號「阿忠」之成年男子作為詐
    欺取財之聯絡工具使用，顯係基於幫助他人詐欺取財之犯意
    ，且所為提供行動電話門號之行為係屬刑法詐欺取財罪以外
    之行為，被告甲○○既以幫助他人犯罪之意思而參與犯罪構
    成要件以外之行為，依刑法第三十條第一項前段幫助犯之規
    定，核被告甲○○所為，係犯刑法第三百三十九條第一項詐
    欺取財罪之幫助犯，爰依刑法第三十條第二項之規定，按正
    犯之刑減輕之。末查：被告甲○○曾於九十二年間，因違反
    毒品危害防制條例案件，經本院於九十二年四月二日以九十
    二年度訴字第一三九號判處有期徒刑八月確定，於九十二年
    十二月二十一日入監執行，甫於九十三年八月十二日縮短刑
    期執行完畢，此有臺灣高等法院被告前案紀錄表一份在卷可
    按，被告甲○○前受有期徒刑之執行完畢後，五年以內再犯
    有期徒刑以上之罪，為累犯，應依刑法第四十七條之規定，
    加重其刑，銀與前開之減刑，依法先加後減之。爰審酌被告
    甲○○為朋友情誼，而代為申辦行動電話門號，提供予他人
    作為詐欺取財之聯絡工具使用，助長犯罪之不良風氣，幫助
    犯罪者隱匿真實身分，增加檢警犯罪偵查之困難性，不肖之
    徒因而爭相仿效藉此手段詐財，以致詐欺集團犯案日益猖獗
    ，致使受害民眾不斷增加，若不針對提供詐騙集團各項協助
    者，予以適度之刑罰，顯然無法抑制該類型犯罪之發生，惟
    因被告甲○○本身並未實際參與詐欺取財之犯行，更未獲取
    任何利益，可責難性較為輕微，且被告甲○○於本院準備程
    序中業經坦承犯行，考量公訴人具體求處有期徒刑三月等一
    切情狀，量處如主文所示之刑，並諭知易科罰金之折算標準
    ，以示懲儆。
據上論斷，應依刑事訴訟法第二百七十三條之一第一項、第二百
九十九條第一項前段，刑法第三百三十九條第一項、第三十條、
、第四十七條、第四十一條第一項前段，罰金罰鍰提高標準條例
第一條前段、第二條，判決如主文。
中　　華　　民　　國　　94　　年　　12　　月　　30　　日
                  刑事第五庭    法  官  巫淑芳
上正本證明與原本無異。
如不服本判決，應於送達後十日內向本院提出上訴狀（須附繕本
），上訴於臺灣高等法院臺中分院。
                                書記官  王麗麗
中　　華　　民　　國　　94　　年　　12　　月　　30　　日
附錄論罪科刑法條：
刑法第339條：
意圖為自己或第三人不法之所有，以詐術使人將本人或第三人之
物交付者，處五年以下有期徒刑、拘役或科或併科一千元以下罰
金。
以前項方法得財產上不法之利益或使第三人得之者，亦同。
前二項之未遂犯罰之。
